最高法院刑事判決　　　　　　　　　110年度台上字第5637號
上　訴　人　洪○翔


　　　　　　詹詠丞


上　一　人
選任辯護人　林鈺雄律師
上列上訴人等因違反毒品危害防制條例等罪案件，不服臺灣高等
法院臺南分院中華民國110年3 月30日、同年5月31日第二審判決
（109年度上訴字第1574號，起訴案號：臺灣臺南地方檢察署108
年度偵字第2404、2710、4009、5035號），提起上訴，本院判決
如下：
    主  文
上訴駁回。
    理  由
一、按刑事訴訟法第377 條規定，上訴於第三審法院，非以判決
    違背法令為理由，不得為之。是提起第三審上訴，應以原判
    決違背法令為理由，係屬法定要件，且必須依據卷內訴訟資
    料為具體之指摘，並足據以辨認原判決已具備違背法令之形
    式者，始屬相當。本件原審綜合全案證據資料，本於事實審
    法院之推理作用，認定上訴人洪○翔有民國110年3月30日原
    審判決（下稱甲判決）附表（下稱甲附表）一所示販賣第二
    級毒品大麻予林孟漳5次、賴柏丞及陳宥安各1次、黃昱誠 2
    次，共計9次之犯行。上訴人詹詠丞有110年5 月31日原審判
    決（下稱乙判決）附表（下稱乙附表）一所示販賣大麻予洪
    ○翔3 次之犯行，因而維持第一審論洪○翔如甲附表一所示
    修正前毒品危害防制條例第4條第2項之販賣第二級毒品9 罪
    刑，並定其應執行有期徒刑2年8月，論詹詠丞如乙附表一所
    示同條項之販賣第二級毒品3罪刑，並定其應執行有期徒刑5
    年，暨分別為上訴人等相關沒收銷燬、沒收及追徵之判決，
    而駁回上訴人等在第二審之上訴，已詳述其憑以認定之證據
    及理由，核其所為之論斷，俱有卷存證據資料可資覆按，從
    形式上觀察，甲、乙判決尚無足以影響其判決結果之違背法
    令情形存在。
二、上訴人等上訴意旨略以：
(一)詹詠丞上訴意旨略以：詹詠丞於案發後即供述其毒品來源為
    余承軒，並詳述2次向其購買大麻之時、地及過程（107年12
    月間某日、108年1月中旬某日），警方亦因此查獲余承軒，
    檢察官就該部分已為調查及聲請羈押等偵查行動，顯然伊所
    供之毒品來源，已經達到確實查獲其人及犯行，達起訴門檻
    之證據明確有充分說服力之程度，符合毒品危害防制條例第
    17條第1項減免其刑之要件，乙判決徒以檢察官就余承軒107
    年12月間某日販賣大麻予詹詠丞部分為不起訴處分，即認詹
    詠丞所為不符上開規定而未予減免其刑，自有違誤等語。
(二)洪○翔上訴意旨略以：伊因友人集資請託購毒，始為本件犯
    行，並非專以販毒營利維生，本身有「疑似邊緣智力」之身
    心障礙，年輕識淺不知已涉重典，犯後已真心悔改，供出毒
    品來源，犯後亦正常就讀大學、努力工作，前無犯罪紀錄，
    以後亦應無再犯之虞。且伊為單親家庭，現需照顧罹患憂鬱
    症等身心症狀之母親及尚在就學之弟弟，實無法入監服刑，
    非無再審酌刑法第57條各款情形，降低各罪刑度，並予緩刑
    宣告之空間等語。
三、惟查：
(一)毒品危害防制條例第17條第1 項所謂「供出毒品來源，因而
    查獲」，係指具體提供毒品來源之資訊，使調查或偵查犯罪
    之機關或公務員知悉而對之發動調查或偵查，並據以破獲者
    而言。故所謂「供出毒品來源，因而查獲」，必以被告所稱
    其本案所販賣之毒品來源與嗣後查獲之其他正犯或共犯間具
    有關聯性，始稱充足。倘被告販賣毒品之犯罪時間，在時序
    上較早於該正犯或共犯供應毒品之時間，即令該正犯或共犯
    確因被告之供出而被查獲，仍不符上開應減輕或免刑之規定
    。再該項所稱「因而查獲」，固不以經檢察官提起公訴或法
    院判決有罪為必要。惟若供出者係為圖減輕或免除刑責，故
    意虛構其他正犯或共犯之犯罪事證，或所供明顯不合情理，
    或所供僅有單一指述、別無佐證者，致該被供出之其他正犯
    或共犯嗣後獲不起訴處分或判無罪確定，仍無前揭減輕或免
    除其刑條文之適用。乙判決已說明：詹詠丞為警查獲後，固
    於警詢時供出其毒品來源為余承軒，惟經檢警偵辦之結果，
    經論罪科刑者係余承軒於108年1月中旬某日晚間販賣重量約
    1 公斤之大麻予詹詠丞之犯行，於時序上晚於詹詠丞本案販
    賣大麻之時間（107年間某時日、107年10月至11月間某日時
    、107 年12月27日17時許），顯見余承軒上開遭查獲之案情
    與詹詠丞所販賣之毒品來源並無關聯，詹詠丞自無從依上開
    規定減免其刑。至詹詠丞所供，伊於107 年12月間以新臺幣
    （下同）52萬元之價格，向余承軒購買大麻等語，經檢警偵
    查結果，認除詹詠丞之證詞外，並無其他補強證據足資佐證
    ，由臺灣臺北地方檢察署檢察官為不起訴處分（該署109 年
    度偵字第16786 號），並經臺灣高等檢察署駁回再議而告確
    定，足認詹詠丞此部分供述之毒品來源未達至起訴門檻之證
    據明確且有充分說服力程度，自難認其所為合於上開減免其
    刑之規定。因認詹詠丞無上開減免其刑規定之適用（見乙判
    決第5至8頁），業據乙判決論述綦詳，俱有卷內證據資料可
    資佐按。詹詠丞上訴意旨仍謂其有上開減免其刑規定之適用
    ，顯與卷內證據資料不符，非適法之上訴第三審理由。
(二)刑之量定，屬法院得依職權自由裁量之事項，苟於量刑時，
    已以行為人之責任為基礎，並斟酌刑法第57條各款所列一切
    情狀，在法定刑度之內予以裁量，又未濫用其職權，所量之
    刑亦無違公平、比例及罪刑相當等量刑原則者，即不得遽指
    為違法。又刑法第74條之緩刑制度，旨在獎勵自新，須有認
    為以暫不執行刑罰為適當者，始得為緩刑之宣告；又是否宣
    告緩刑，屬法院得依職權自由裁量之事項，縱法院未宣告緩
    刑，亦不能任意指為違法。甲判決已說明：第一審量刑時已
    以洪○翔之責任為基礎，並斟酌刑法第57條各款所列一切情
    狀，就其如甲附表一所示9次犯行，分別量處1年9月至2年不
    等之有期徒刑，並考量各項定應執行刑因素定其應執行有期
    徒刑2年8月，核屬合法妥適，應予維持之理由。並敘明：洪
    ○翔販賣第二級毒品9次，金額自1千至1 萬元不等，情節非
    輕，不宜緩刑，且其所定應執行刑已逾2 年，亦不符緩刑要
    件（見甲判決第6至8頁），核無違誤，自難指為違法。洪○
    翔上訴意旨就原審之量刑為指摘，同非合法之上訴第三審理
    由。
四、綜上，上訴人等上訴意旨均非依據卷內資料具體指摘甲、乙
    判決究有如何違背法令之情形，仍就甲、乙判決已明確論斷
    說明之事項及量刑職權之適法行使任意指摘，顯與法律所規
    定得為第三審上訴理由之違法情形不相適合。揆諸首揭說明
    ，其等上訴均為違背法律上之程式，應予駁回。
據上論結，應依刑事訴訟法第395條前段，判決如主文。
中    華    民    國   110    年    10    月    21    日
                  刑事第四庭審判長法  官  林  立  華  
                                  法  官  謝  靜  恒  
                                  法  官  林  瑞  斌  
                                  法  官  李  麗  珠  
                                  法  官  王  敏  慧  
本件正本證明與原本無異
                                  書記官
中    華    民    國   110    年    10    月    28    日